臺灣高等法院刑事判決　　　　　　　 96年度交上訴字第185號
上　訴　人
即　被　告　甲○○
上列上訴人因公共危險案件，不服臺灣板橋地方法院96年度交訴
字第103號，中華民國96年8月23日第一審判決（起訴案號：臺灣
板橋地方法院檢察署96年度偵字第10200號），提起上訴，本院
判決如下：
    主  文
上訴駁回。
甲○○緩刑貳年。
    事  實
一、甲○○明知其駕駛執照前因酒醉駕車而遭吊銷，現無駕駛執
    照，亦明知服用酒類不能安全駕駛動力交通工具者，不得駕
    駛動力交通工具，竟於民國（下同）96年4月30日20時許，
    與友人在臺北縣新莊市○○路上之某工廠服用酒類後，已不
    能安全駕駛交通工具，仍無照駕駛車號L6-7227號自用小客
    車欲返回其位於桃園縣桃園市○○街225號之住處，旋於同
    日21時47分許，行經臺北縣泰山鄉○○路53號前，原應注意
    車前狀況，隨時採取必要之安全措施，而依其駕駛當時天候
    晴，夜間有照明，路面乾燥、無缺陷，亦無任何障礙物等情
    狀，並無不能注意之情事，然因酒後導致注意力降低，已不
    能安全駕駛而疏未注意，致其所駕駛之上開車輛之前車頭不
    慎撞擊路邊行人乙○○，致乙○○倒地而受有頸部及背部挫
    扭傷、雙上、下肢挫擦傷等傷害（過失傷害部分未經告訴）
    。甲○○於肇事後，明知汽車駕駛人駕駛汽車肇事致人受傷
    ，應即採取救護或其他必要措施，並向警察機關報告，不得
    駛離，且依當時情狀，亦已發現乙○○倒地而受有傷害，竟
    未下車為必要之安全救助，旋即駕車駛離現場而逃逸，幸經
    路人利雅芳騎乘機車緊追在後，嗣因甲○○於逃離現場而行
    駛一段距離後，因停等紅綠燈而停車時，利雅芳即上即拍打
    甲○○之車窗，表示甲○○已撞到人，要求其下車，惟甲○
    ○仍置之不理，不久，乙○○亦隨後追上，為阻止甲○○再
    度駕車離去，遂以身體擋在甲○○所駕車輛前方，甲○○猶
    駕車向前輕微撞擊乙○○要求乙○○讓開，然因乙○○堅不
    肯讓開，利雅芳並向甲○○告知已報警處理，甲○○始未能
    繼續駕車離去，旋為據報前來之警員測得其呼氣酒精濃度每
    公升高達1.16毫克，始悉上情。
二、案經臺北縣政府警察局新莊分局報請臺灣板橋地方法院檢察
    署檢察官偵查起訴。
    理  由
一、上揭犯罪事實，業據上訴人即被告甲○○於原審及本院審理
    時坦承不諱，且經證人即被害人乙○○、現場目擊證人利雅
    芳於警詢、偵查中證述明確，復有被害人受有如事實欄所示
    傷害之診斷證明書及道路交通事故調查報告表、道路交通事
    故調查報告表（一）、（二）、現場照片6張、道路交通事
    故當事人酒精測定紀錄表、刑法第185條之3案件測試觀察紀
    錄表、汽機車駕駛人酒後生理協調平衡紀錄表各1紙附卷可
    參，足認被告自白與事實相符。本案事證明確，被告犯行洵
    堪認定，應依法論科。
二、核被告所為，係犯刑法第185 條之3 之服用酒類不能安全駕
    駛動力交通工具而駕駛罪、同法第185 條之4 之肇事致人受
    傷而逃逸罪。被告所犯上開二罪間，犯意各別，罪名互異，
    應分論併罰。按汽車駕駛人，無駕駛執照駕車、酒醉駕車，
    因而致人受傷或死亡，依法應負刑事責任者，加重其刑至二
    分之一，道路交通管理處罰條例第86條第1 項規定固有明文
    ，然依其文義觀察，係以無駕駛執照或酒醉之人駕駛汽車，
    因過失致人受傷或死亡，應負刑法第284 條、第276 條之過
    失傷害或過失致人於死罪責者，始有其適用甚明；至刑法第
    185 條之4 之肇事逃逸罪，則在處罰駕駛動力交通工具者，
    於肇事致人死傷後而逃逸之行為，尚不在得依前揭道路交通
    管理處罰條例第86條第1 項之規定加重其刑之範圍（最高法
    院92年度臺非字第50號判決要旨可參）。查被告雖無自用小
    客車之駕駛執照，且於酒醉後，已不能安全駕駛車輛，仍駕
    車行駛等情，業據被告自承在卷，並有證號查詢汽車駕駛人
    查詢表1 紙在卷可佐，惟被告所涉過失傷害部分，未經被害
    人提出告訴，是被告既未被訴過失傷害罪行，依前揭說明，
    自無適用道路交通管理處罰條例第86條第1 項規定加重其刑
    之餘地，附此敘明。
三、原審援引刑法第185條之3、第185條之4、第41條第1項前段
    ，刑法施行法第1條之1第1項、第2項但書等規定，審酌被告
    明知己身駕駛執照前因酒醉駕照已遭吊銷，且知悉酒精成分
    對人之意識能力具有不良影響，酒後駕車對一般往來之公眾
    及駕駛人自身皆具有高度危險性，既漠視自己安危，復枉顧
    公眾安全，而於服用酒類後之呼氣酒精濃度高達每公升1.16
    毫克，已處於不能安全駕駛動力交通工具之狀態，猶駕車行
    駛，嚴重危害行車安全，因而肇事致被害人乙○○受有如事
    實所載之傷害，於肇事後，竟為逃避刑責，駕車逃離現場，
    旋經路人騎車及被害人追上後，猶有再度駕車逃逸之意，惡
    性重大，應予非難，惟兼衡其已與被害人達成和解，犯後雖
    於警詢、偵查中否認犯行，然於本院訊問時已坦承犯行之態
    度等一切情狀，就服用酒類，不能安全駕駛動力交通工具而
    駕駛部分，量處拘役伍拾日，如易科罰金，以新臺幣貳仟元
    折算壹日；就所犯駕駛動力交通工具肇事，致人受傷而逃逸
    部分，量處有期徒刑柒月，經核其認事用法並無不合，量刑
    亦稱妥適，本件被告之上訴意旨泛言指摘原判決量刑過重，
    難認為有理由，應予駁回。惟查，被告前未曾因故意犯罪而
    受有期徒刑以上刑之宣告，此有本院被告前案紀錄表在卷可
    資佐證；事後並已與被害人成立民事和解，賠償損害，此有
    和解書一紙附卷可稽；被害人在本院審理時復表示不願再予
    追究，被告受本件刑之追訴、處刑後，應有所警惕，諒無再
    犯之虞，本院認所處之刑，以暫不執行為適當，爰併予宣告
    緩刑貳年，以勵自新。
四、據上論斷，應依刑事訴訟法第368條，刑法第74條第1項第1
    款，判決如主文。
本案經檢察官邱美育到庭執行職務。
中　　華　　民　　國　　96　　年　　11　　月　　21　　日
                  刑事第三庭審判長法  官  許國宏
                                  法  官  洪光燦
                                  法  官  許增男
以上正本證明與原本無異。
肇事逃逸部分如不服本判決，應於收受送達後十日內向本院提出
上訴書狀，其未敘述上訴之理由者並得於提起上訴後十日內向本
院補提理由書（均須按他造當事人之人數附繕本）。
其餘不得上訴。
                                  書記官  葉金發
中　　華　　民　　國　　96　　年　　11　　月　　21　　日
附錄：本案論罪科刑法條全文
中華民國刑法第一百八十五條之三
服用毒品、麻醉藥品、酒類或其他相類之物，不能安全駕駛動力
交通工具而駕駛者，處一年以下有期徒刑、拘役或三萬元以下罰
金。
中華民國刑法第一百八十五條之四
駕駛動力交通工具肇事，致人死傷而逃逸者，處六月以上五年以
下有期徒刑。
